臺灣板橋地方法院交通事件裁定　　　　　94年度交聲字第91號
原處分機關　交通部公路總局臺北區監理所
異　議　人　甲○○
即受處分人
上列異議人因違反道路交通管理處罰條例案件，對於交通部公路
總局臺北區監理所民國94年1 月3 日北監自裁字裁40—Z0000000
0 號所為之裁決處分（原舉發案號：內政部警政署國道公路警察
局公警局交字第Z00000000號），聲明異議，本院裁定如下：
    主  文
異議駁回。
    理  由
一、原處分意旨略以：異議人即受處分人甲○○於民國93年10月
    16日晚間11時20分許，駕駛車號DM—2286號自用小客車，行
    經國道三號高速公路樹林收費站時，因持現金行駛回數票車
    道之不依規定車道行駛之行為，經警掣單舉發，原處分機關
    乃依道路交通管理處罰條例第33條第1 項、第63條第1 項第
    1 款之規定，裁處罰鍰新臺幣3000元，並記違規點數1 點。
二、異議意旨略以：異議人於上揭時間行經國道三號高速公路樹
    林收費站時，該車道上方之標示牌確為「找零車道」，警方
    卻稱該車道為「回數票車道」，是否係高速公路管制工程局
    因車道調撥漏未更換標示牌，致異議人誤闖車道，且當時收
    費站小姐表示異議人僅需至隔壁車道購買1 張回數票即可，
    竟又遭警方開立罰單，此一行政處分實有違誠信原則，其手
    段亦有違比例原則，另舉發機關並未能提出當時之錄影存證
    照片為證，為此聲明異議，請求撤銷原處分云云。
三、按汽車行駛於高速公路或設站管制之道路，而不遵管制之規
    定者，處汽車駕駛人新臺幣3000元以上6000元以下罰鍰，並
    記違規點數1 點，道路交通管理處罰條例第33條第1 項、第
    63條第1 項第1 款分別定有明文。又按，汽車行駛高速公路
    ，於駛進收費站前，應依標誌指示預為減速慢行，並依標誌
    、號誌指示或公路警察指揮順序駛入收費車道，停車繳費，
    高速公路交通管制規則第22條亦定有明文。
四、經查：
  (一)異議人即受處分人甲○○於93年10月16日晚間11時20分許，
    駕駛車號DM—2286號自用小客車，行經國道三號高速公路樹
    林收費站時，因持現金行駛回數票車道之不依規定車道行駛
    之行為，經內政部警政署國道公路警察局以公警局交字第Z0
    0000000 號通知單舉發一情，有內政部警政署國道公路警察
    局公警局交字第Z00000000 號舉發違反道路交通管理事件通
    知單影本1 件在卷可稽。
  (二)又異議人雖辯稱其當時行駛之車道確標示為「找零車道」而
    非「回數票車道」云云，然證人即國道公路警察局第六警察
    隊樹林分隊員警謝琪正到庭證稱：「一般情形，如果車道是
    回數票的車道，駕駛人持現金，收費員不會讓他通過，會讓
    他填補繳的單據，如果我們在現場，會將駕駛人排除到槽化
    線，請他到找零車道去買整本的回數票，補給收費員。一般
    這種情形，還是會舉發。」、「（舉發的時候，會否確認車
    道是否對的？）會去確認。」、「（本件有無錄影帶？）只
    有保存14天而已。」、「車道的管制是由收費站來管制。我
    們有去樹林收費站查詢，調出當天的勤務表，那個時段，18
    車道當天確實是回數票車道。」等語（參見本院94年2 月3
    日訊問筆錄），足見舉發當日之錄影帶雖因逾保存期限而無
    法取得，然經證人謝琪正查詢結果，93年10月16日晚間11時
    20分許之時段，國道三號高速公路樹林收費站第18號收費道
    確係回數票車道無誤；況倘如異議人所言，當時該車道上方
    確實標示為找零車道，則異議人於遭警方掣單舉發時，自應
    會立即向警方提出異議，並請求警方立即查看該車道上方之
    標示是否確係找零車道始為合理，是時雙方即可經由目視之
    方式輕易確認該車道之標示究係找零車道或回數票車道，輔
    以證人謝琪正亦稱其於舉發時會再次確認車道等語，實難想
    像警方有堅稱標示為找零車道者為回數票車道之可能；且依
    異議人所述，其於進入該車道時，即為收費小姐所拒，並經
    收費小姐表示應至找零車道購買回數票後始得通過，可見收
    費小姐亦認該車道為回數票車道而非找零車道，衡情，收費
    小姐應無同時與警員均誤認該車道之可能，堪認本件並非如
    異議人所言，係車道調撥漏未變更上方標示，異議人當時所
    行駛之車道確係找零車道無疑。
  (三)再者，交通警員掣單舉發違反道路交通管理處罰條例所列之
    違規事實，本質上為行政處分，係公務員基於職務上權力，
    依法就特定之具體事件所為具有公法上效果之單方行政行為
    ，基於公務員為公法上行為具有公信力之原則，該行政處分
    當可被推定為真正，其據以依法處分之事實認定亦為真正無
    誤，此與民事訴訟法第355 條第2 項規定：「文書依其程式
    及意旨得認作公文書者，推定其為真正」之情形相同，本此
    公信原則，乃立法者賦予行政機關制定違反道路交通事件統
    一裁罰標準及處理細則，使勤務警員得當機處分（如該細則
    第23條）以達其維護交通秩序、安全之行政目的，反之，若
    謂公務員一切行政行為均需預留證據以證其實，則國家行政
    勢必窒礙難行，據此，刑事訴訟法就犯罪證據有關之規定中
    與屬行政秩序罰之交通違規裁罰本質不合之部分，自不在準
    用之列。因之，異議人既未就執勤警員之舉發有誤提出相關
    證據以供調查，本院經查亦無任何證據足資證明其有捏造事
    實違法取締之情事，則執勤警員本其維護交通秩序、安全職
    責所為之舉發，自應受到合法、正確之推定。
  (四)至異議人所指本件舉發之行政處分有違誠信原則及比例原則
    一節，然異議人既確有違規之行為，則舉發機關依法舉發，
    自無何違背誠信原則之可言，且高速公路之行車速度甚快，
    車輛於進入收費站時任意變換車道，極易造成後方車輛因閃
    避不及而追撞肇事，其危險性甚大，因而高速公路交通管制
    規則乃特別規定駛入收費站應依標誌、號誌或警員之指示，
    道路交通管理處罰條例並對此等危險性甚高之違規行為訂立
    高額之罰鍰，自亦無何違反比例原則之可言，是異議人前開
    所辯，均無可採。
  (五)綜上，異議人確有於前揭時、地，持現金行駛回數票車道之
    不依規定車道行駛之違規行為，自堪認定。
五、從而，本件異議人前開違規事證已足堪認定。則原處分機關
    依據前揭道路交通管理處罰條例第33條第1 項、第63條第1
    項第1 款之規定，裁處異議人罰鍰新臺幣3000元，並記違規
    點數1 點，核無違誤。本件異議人之異議為無理由，應予駁
    回。
據上論斷，應依道路交通案件處理辦法第19條，裁定如主文。
中　　華　　民　　國　　94　　年　　2 　　月　　4 　　日
                        交通法庭法  官  曾淑娟
上列正本證明與原本無異。
如不服本裁定應於送達後5日內向本院提出抗告狀
                                書記官  陳金鳳
中　　華　　民　　國　　94　　年　　2 　　月　　4 　　日
